臺灣高雄地方法院民事判決　　　　　　　99年度訴字第1952號
原　　　告　楊巽閎
　　　　　　劉正益
前列二人共同
兼訴訟代理人黃寶嬅
被　　　告　鄭慶隆
上列當事人間損害賠償事件，經本院於民國100年4月11日言詞辯
論終結，判決如下：
    主      文
被告應給付原告黃寶嬅新台幣貳萬元，及自民國九十九年九月七
日起至清償日止，按年息百分之五計算之利息。
原告其餘之訴駁回。
訴訟費用由被告負擔百分之一，餘由原告負擔。
本判決關於原告黃寶嬅勝訴部分得假執行。但被告如以新台幣柒
仟元為原告黃寶嬅預供擔保，得免為假執行。
原告其餘假執行之聲請駁回。
    事實及理由
一、原告主張：原告楊巽閎所有之門牌號碼高雄市○○區○○街
    136 號房屋（下稱系爭136 號房屋），坐落於原告黃寶嬅所
    有高雄市○○區○○段四小段497 、498 地號土地，並與被
    告所有同段499 、500 地號土地及其上門牌號碼高雄市○○
    區○○街138 號房屋（下稱系爭138 號房屋）相鄰，另原告
    劉正益為系爭136 號房屋之承租人。詎被告於民國99年7 月
    22日，未通知伊等，即雇用大型機具拆除系爭138 號房屋，
    致破壞系爭136 號房屋左側整排水泥柱樁宅基，並刨倒相鄰
    之一樓整面牆壁，復因大型機具於啟動迴旋之際，砸破系爭
    136 號房屋石棉瓦及鐵皮屋頂，致屋頂嚴重扭曲變形，而有
    隨時崩塌之危險。系爭136 號房屋遭被告破壞殆盡，致楊巽
    閎受有房屋修繕費用新台幣（下同）120  萬元及每月租金1
    萬元之損失長達1 年，總計為132 萬元，並因被告越界進入
    黃寶嬅之土地挖掘，撬起地面地磚，破壞其營業之加水站，
    致黃寶嬅受有無法營業之損失18萬元（每日1 千元，期間為
    半年），而承租系爭136 號房屋之劉正益亦因房屋受損而無
    法繼續經營素食餐飲，受有營業損失72萬元（每日4 千元，
    期間為半年）。為此，爰依侵權行為之法律關係，提起本件
    訴訟。並聲明：(一)被告應給付楊巽閎132 萬元及自起訴狀繕
    本送達之翌日起至清償日止，按年息5 ％計算之利息。(二)被
    告應給付黃寶嬅18萬元及自起訴狀繕本送達之翌日起至清償
    日止，按年息5 ％計算之利息。(三)被告應給付劉正益72萬元
    及自起訴狀繕本送達之翌日起至清償日止，按年息5 ％計算
    之利息。(四)願供擔保，請准宣告假執行。
二、被告則以：系爭136 號房屋原係楊巽閎之父即訴外人楊日輝
    所有，並倚靠系爭138 號房屋之牆壁搭建而成，伊於拆除系
    爭138 號房屋前，即有告知楊日輝，並由其簽立同意書表示
    同意自行拆除系爭136 號房屋或無條件由伊改建時一併拆除
    ，伊既徵得系爭136 號房屋之原屋主即楊日輝之同意而拆除
    系爭138 號房屋之牆壁，自無任何不法侵害行為。又楊巽閎
    並非系爭136 號房屋之所有人，亦不得對伊有所主張。且系
    爭136 號房屋已為30、40年之老舊房屋，楊巽閎請求修繕費
    用實屬過高。另伊於拆除系爭138 號房屋時，並未損害黃寶
    嬅放置之水塔或劉正益經營使用之生產器具，其等仍可繼續
    於原址經營其等事業，並無受有任何營業損失。再者，黃寶
    嬅、劉正益之生意普通，其等主張之每日營業損失，尚屬無
    據，伊自無庸負損害賠償之責，是本件原告之請求均無理由
    等語，資為抗辯。並聲明：(一)原告之訴駁回。(二)如受不利之
    判決，願供擔保請准宣告免為假執行。
三、兩造不爭執之事項：
  (一)系爭136 號房屋與系爭138 號房屋相鄰，且均為未保存登記
    之建物。
  (二)系爭136號房屋之原納稅義務人為楊日輝，嗣於99年6月23日
    ，楊日輝將之出售予楊巽閎，楊巽閎為系爭136 號房屋之現
    時納稅義務人。
  (三)系爭136 號房屋坐落於黃寶嬅所有高雄市○○區○○段四小
    段497 、498 地號土地。系爭138 號房屋坐落於被告所有同
    段499 、500 地號土地。
  (四)被告於99年7 月22日雇用大型機具拆除系爭138 號房屋時，
    刨倒與系爭136 號房屋相鄰之一樓整面牆壁，並於拆除之際
    ，損害系爭136 號房屋之石棉瓦及鐵皮屋頂。
四、本件之爭點：原告依侵權行為之法律關係，請求被告賠償損
    害，有無理由？若有理由，金額若干？
  (一)按侵權行為所發生之損害賠償請求權，以有故意或過失不法
    侵害他人權利為其成立要件，若其行為並無故意或過失，即
    無賠償之可言。經查，系爭138 號房屋坐落之基地即高雄市
    ○○區○○段四小段499 、500 地號土地，原係由訴外人楊
    日祥、楊日靠、楊日輝、楊日進、楊日東等5 人所共有，嗣
    其等5 人於99年5 月15日均授權楊弘能出售，楊弘能即代理
    其等5 人將之出賣予被告等情，業經證人楊日輝及楊弘能分
    別到院證述屬實（見本院卷第145 頁），並有授權書及買賣
    契約書各乙份附卷可稽（見本院卷第131-133 頁）。是楊弘
    能係經楊日祥等5 人之授權而出賣上開499 、500 地號土地
    予被告，堪以認定。
  (二)證人楊弘能於本院到庭證述：系爭136 號房屋之前手即楊日
    輝於興建時，未經系爭138 號房屋之所有人同意即直接倚靠
    系爭138 號房屋之牆壁搭建，因此，伊於98年6 月22日持同
    意書予楊日輝簽名，伊有告知楊日輝若有人欲買受上開499
    、500 地號土地，其上建物即系爭138 號房屋將拆除，拆除
    時會拆到系爭136   號房屋，楊日輝當時表示同意。又系爭
    136 號房屋原應由出賣人自行拆除，若出賣人不拆除，得由
    買受人拆除等語（見本院卷146 頁），又楊日輝已於該同意
    書上簽名，業經楊日輝證述在卷（見本院卷第145 頁），並
    有同意書乙份在卷可佐（見本院卷第78頁）。而依該同意書
    所載：「茲有坐落於高雄市○○區○○街136 號之鐵皮屋當
    時未經同意將加蓋之鐵皮屋倚靠於隔鄰右昌街138 號之牆壁
    ，便以做生意，但因現在右昌街138 號已將土地出售，即須
    拆除地上物（房屋），因會毀損該鐵皮屋，希望右昌街136
    號之屋主自行拆除或無條件由右昌街138 號新地主改建時一
    併拆除。」等語。又依上開買賣契約書第15條特約事項：「
    本買賣標的物上未保存建物（右昌街138 號）及隔壁租賃鐵
    皮屋（系爭136 號房屋）需於過戶前拆除，拆除費用鐵皮屋
    由賣方（楊日祥、楊日靠、楊日輝、楊日進、楊日東等5 人
    ）負擔，138 號建物由買方（被告）負擔。」等語，是系爭
    136 號房屋之前手楊日輝於興建該屋時，係倚靠相鄰之系爭
    138 號房屋之牆壁而搭建完成，且楊日輝於出賣相鄰之系爭
    138 房屋之基地即上開499 、500 地號土地時，即已同意自
    行拆除系爭136 號房屋，或由上開499 、500 地號土地之買
    受人於拆除系爭138 號房屋時一併拆除之，則被告於買受上
    開499 、500 地號土地後，本得依上開同意書將系爭138 號
    房屋連同系爭136  號房屋一併拆除，而本件被告將系爭138
    號房屋拆除時，已連同與其相鄰之系爭136 號房屋間共同使
    用之牆壁一併拆除，縱因此損害系爭136 號房屋之石綿瓦及
    鐵皮屋頂，並因而致該屋之承租人劉正益無法繼續於該屋營
    業使用，亦難謂有何故意或過失可言。至楊日輝雖於99年6
    月23日將系爭136 號房屋出售予楊巽閎，已如前述，然被告
    主觀上既係本於上開同意書，認為其有權拆除，自不因系爭
    136 號房屋之納稅義務人變更，而謂之有故意或過失。從而
    ，楊巽閎、劉正益依侵權行為之法律關係，請求被告賠償房
    屋修繕費用、租金及營業損失等云云，洵屬無據。
  (三)查，本院委請高雄市土木技師工會鑑定上開加水站之設備是
    否因系爭138   號房屋之拆除而受損，鑑定結果：「右昌街
    136 號之加水站設備設置於騎樓左側緊鄰右昌街138 號，右
    昌街138 號房屋拆除時掉落之紅磚碎片、136 號上方之石綿
    瓦破壞掉落之碎片及拆除機械，皆可能會導致設置於136 號
    之加水站設備受損，其受損設備可能為不鏽鋼水塔局部凹陷
    、水管斷裂、電線斷裂及加壓馬達損害等。其損害費用如原
    告提供99年8 月13日之加壓馬達更新與管路線路更新之費用
    2,500 元…。」等語，此有鑑定報告乙份附卷可憑，並經本
    院到場履勘屬實，有現場照片多張在卷可佐（見本院卷第16
    8-171 頁）。是黃寶嬅設置之加水站相關設備，確因被告拆
    除系爭138 號房屋而受有損害。黃寶嬅雖主張：伊所設置之
    加水站，因被告上開拆除行為，受有無法營業之損失18萬元
    等語，並提出財政部高雄市國稅局楠梓稽徵所99年9 月1 日
    財高國稅楠營業字第0990005993號函為證（見本院卷第55頁
    ）。然本院審酌該加水站之水塔、水管及馬達等設備係獨立
    且外露，並非埋設於系爭136 號房屋而屬該建物之一部分，
    依吾人一般社會經驗，黃寶嬅因更換及修復上開受損加水設
    備而不能營業之時間至多2 個月，並參酌上開函文所載，該
    加水站98年間查定全年銷售額為144,000 元，小規模全年所
    得額為8,640 元，依民事訴訟法第222 條第2 項之規範意旨
    ，認黃寶嬅此部分之損害為2 萬元，其於此範圍之請求，應
    予准許，至超過部分，不應准許。
五、綜上所述，本件黃寶嬅依侵權行為損害賠償之法律關係訴請
    被告應給付2 萬元，及自起訴狀繕本送達之翌日即99年9 月
    7 日起至清償日止按年息5 ％計算之利息，為有理由，應予
    准許，其逾此部份範圍外之請求，即屬無據，應予駁回。
六、本件主文第1 項係所命給付之金額未逾50萬元之判決，依民
    事訴訟法第389 條第1 項第5 款之規定，應依職權宣告假執
    行，至原告敗訴部分，其假執行之聲請，已失所附麗，併予
    駁回。
七、本件事證已臻明確，兩造其餘攻擊防禦方法及舉證，於判決
    結果無影響，毋庸逐一論列，附此敘明。
八、結論：原告之訴為一部有理由、一部無理由，依民事訴訟法
    第79條、第389 條第1 項第5 款，判決如主文。
中    華    民    國   100    年    4     月    25    日
                    民事鳳山分庭法  官  何悅芳
以上正本係照原本作成。
如對本判決上訴，須於判決送達後20日內向本院提出上訴狀。如
委任律師提起上訴者，應一併繳納上訴審裁判費。
中    華    民    國   100    年    4     月    25    日
                                書記官  陳俐嫺